最高法院刑事判決　　　　　　　　　　　　　　　八十八年度台上字第二三六○號
　　上　訴　人　甲○○　男
　　　　　　　　乙○○　男
右上訴人等因盜匪案件，不服台灣高等法院台南分院中華民國八十六年六月十二日第
二審判決（八十六年度上訴字第二一八號，起訴案號：台灣台南地方法院檢察署八十
四年度偵字第一二三四一號），提起上訴，本院判決如左：
    主  文
原判決撤銷，發回台灣高等法院台南分院。
    理  由
本件原判決認定上訴人甲○○曾於民國八十三年間，因賭博罪經第一審法院判處有期
徒刑七月，緩刑四年確定，在緩刑期間仍不知悔改，竟與上訴人乙○○及綽號「阿尾
」之魏榮坤（已判處罪刑確定）暨一名不詳姓名之成年男子，共同意圖為自己不法之
所有，由甲○○向乙○○、魏榮坤提議強盜黃財旺之財物，並獲得渠等之同意，嗣於
八十四年十一月十九日，在台南市○○○街二一二巷三十二號甲○○住處，共同商議
由乙○○提供開山刀，魏榮坤另邀該名不詳姓名之男子，並提供手槍、口罩、帽子、
手套等物，以備強盜之用。旋於同月二十一日凌晨二時許，由甲○○、乙○○共同駕
駛一輛事先委由不知情之馮輝吉（另經檢察官不起訴處分）承租而來之車號ＴＷ－五
六四五號福特白色自小客車，至台南縣佳里鎮○○道路之「卡爾登理容院」附近，與
魏榮坤及該名不詳姓名男子會合後，魏榮坤等二人改坐甲○○駕駛之ＴＷ－五六四五
號小客車，共同至台南縣佳里鎮安西里五六－二二號黃財旺住處外守候，同日凌晨二
時三十分許，由黃水吉駕駛載其父黃財旺、黃進忠、蔡翠蓮之車返回該住處，甫入車
庫，鐵捲門尚未全部放下，乙○○、魏榮坤及該不詳姓名男子，即帶上帽子、口罩、
手套，由乙○○攜開山刀，魏榮坤及該名男子分持手槍（未經扣案，有無殺傷力不明
）各一支，迅速進入車庫內（侵入住宅部分未據告訴），甲○○則留在車內駕駛座上
擔任把風及接應。乙○○等人進入車庫後，即喝令黃財旺等四人不要動，要渠等脫下
外套把錢拿出來，並稱：若有反抗的話，試試看他的槍是真的或假的等語。嗣黃水吉
稍有反抗，即遭魏榮坤及該不詳姓名男子其中一人，持槍柄毆傷其後腦（傷害部分未
據告訴），致黃財旺等人不能抗拒，而任由乙○○三人強行取走放置於黃財旺背心內
之現金新台幣（下同）二百四十萬元（含背心）、外衣三件（黃財旺、黃進忠、黃水
吉各一件）與黃水吉小客車鑰匙三支。得手後乙○○搭乘在外守候，由甲○○駕駛之
ＴＷ－五六四五號小客車逃去等情。因而撤銷第一審此部分判決，改判仍論處上訴人
等共同意圖為自己不法之所有，以強暴致使不能抗拒而取他人之物罪刑，固非無見。
然按違禁物不問屬於犯人與否，應予沒收，刑法第三十八條第二項定有明文。又手槍
非經許可，不得製造、販賣、運輸、轉讓、出租、出借、持有、寄藏或意圖販賣而陳
列，此觀槍砲彈藥刀械管制條例第七條之規定甚明。依原判決認定之事實，上訴人等
於八十四年十一月二十一日凌晨二時三十分許，夥同已判刑確定之魏榮坤及另一不詳
姓名成年男子，在台南縣佳里鎮安西里五六之二二號房屋車庫，以強暴方法，致使被
害人黃財旺、黃進忠、黃水吉及蔡翠蓮不能抗拒，而取去該被害人等之財物時，除持
有開山刀一把外，尚持有手槍二支。該二支手槍何以非為違禁物﹖又何以不予宣告沒
收﹖原判決均未說明，自有可議。次按依刑事訴訟法應於審判期日調查之證據而未予
調查者，其判決當然為違背法令。本件上訴人等實施盜匪行為時，所持有之前開手槍
二支，上訴人乙○○稱：係其共犯魏榮坤及另一不詳姓名成年男子所提供（見台南縣
警察局佳里分局卷第一九頁）。魏榮坤與上訴人等在前開時地、強盜被害人黃財旺等
財物後，魏某復夥同綽號「大頭」者及另二不詳姓名成年男子，由魏榮坤提供義大利
製九二手槍及美國製九○手槍各一支、子彈四十五顆，於八十五年五月二十二日凌晨
三時許，在高雄市○○○路保齡球前，以強暴、脅迫方法，使蕭嘉忠不能抗拒，取
去蕭某簽發之面額三百萬元之本票一紙（嗣蕭嘉忠交付現款二百萬元贖回該本票）。
上開手槍兩支及子彈四十五顆，業經另案扣押，並經鑑定具有殺傷力，有搜索扣押證
明筆錄（收據）及內政部警政署刑事警察局鑑驗通知書可稽（見高雄市政府警察局新
興分局第一一六三二號卷影印本第一九頁反面，台灣高雄地方法院檢察署偵查卷影印
本倒數第二頁）。魏榮坤自稱：該兩支手槍係案外人莊新長於八十四年六月間（即在
本件案發之前）交其保管（見同偵查卷影印本第七頁）。則該兩支手槍是否即係上訴
人等對黃財旺等實施盜匪行為時，魏榮坤所提供使用之手槍﹖此與上訴人等除觸犯懲
治盜匪條例第五條第一項之強盜罪外，是否尚牽連犯槍砲彈藥刀械管制條例第七條第
四項之未經許可持有手槍罪﹖有重要關係。上訴人甲○○亦曾具狀請求調查（見第一
審卷第一四一頁），原審未予調查明白，僅在事實欄註明該二支手槍「未經扣案，有
無殺傷力不明」云云，對於上訴人等共同持有手槍部分，是否構成犯罪恝置不論，於
法難謂無違。上訴人等上訴意旨，各自指摘原判決不當，尚非全無理由，應認有撤銷
發回更審之原因。
據上論結，應依刑事訴訟法第三百九十七條、第四百零一條，判決如主文。
中      華      民      國    八十八    年      五      月      七      日
                              最高法院刑事第五庭
                                  審判長法官  董  明  霈
                                        法官  丁  錦  清
                                        法官  賴  忠  星
                                        法官  林  茂  雄
                                        法官  王  居  財
      右正本證明與原本無異
                                              書  記  官
中      華      民      國    八十八    年      五      月     十三     日
                                                                        Ｔ
